【裁判字號】    95,上訴,1390
【裁判日期】    950831
【裁判案由】    違反毒品危害防制條例
【裁判全文】
臺灣高等法院高雄分院刑事判決        95年度上訴字第1390號
上  訴  人
即  被  告  甲○○
上列上訴人因違反毒品危害防制條例案件，不服臺灣高雄地方法
院95年度訴字第1140號中華民國95年6 月30日第一審判決（起訴
案號：臺灣高雄地方法院檢察署94年度偵字第28226 號），提起
上訴，本院判決如下：
     主  文
上訴駁回。
     事  實
一、甲○○前因竊盜案件，經原審90年度易字第3172號判決判處
    有期徒刑10月，因檢察官不服原判決提起上訴，嗣經本院91
    年度上訴字第108 號判決駁回上訴確定；另因涉犯搶奪案件
    ，經原審另以91年度訴字第1425號判決判處有期徒刑2 年確
    定，上開2 罪經原審92年度聲字第1901號裁定應執行有期徒
    刑2 年8 月，於民國93年5 月14日縮短刑期假釋出監（縮刑
    期滿日為94年5 月25日），嗣因假釋期滿未經撤銷而視為執
    行完畢。
二、緣甲○○與乙○○係男女朋友關係，並同居在甲○○位於高
    雄市○鎮區○○路646 號9 樓住處內。因乙○○染有施用第
    一級毒品海洛因之惡習，遂偶有向甲○○索討海洛因吸食以
    滿足其毒癮，詎甲○○明知海洛因係毒品危害防制條例第2
    條第2 項第1 款所定第一級毒品，依法不得持有及轉讓，竟
    基於轉讓第一級毒品海洛因之概括犯意，自94年5 月間某日
    起至同年7 月中旬某日止，在上址連續無償提供少量第一級
    毒品海洛因（尚未達法定加重其刑之標準）予乙○○吸食，
    至少3 次。嗣於94年10月25日18時30分許，經警在高雄市○
    ○區○○街42之1 號內查獲乙○○非法施用第一級毒品，並
    經乙○○供述上情後，始循線查獲甲○○。
三、案經高雄市政府警察局移請臺灣高雄地方法院檢察署檢察官
    偵查起訴。
     理  由
一、上開事實，業據上訴人即被告甲○○分別於警詢、偵查中、
    原審及本院審理時供承伊曾無償提供海洛因予乙○○施用等
    情不諱，核與證人乙○○於偵查中結證：伊曾向被告拿取海
    洛因吸食，有時係拿錢與被告合買、有時係購買海洛因與伊
    共同施用等情相符。而證人乙○○於檢察官偵查中所為之陳
    述，既依法具結，且顯無不可信之情況，依刑事訴訟法第15
    9 條之第2 項規定自有證據能力，得為證據。由上觀之，被
    告之自白與事實相符，自得採為認定被告犯罪之證據。按毒
    品危害防制條例第8 條所稱「轉讓」，係指行為人自始即無
    營利之意圖，而無償讓與毒品予他人者而言（最高法院92年
    台上字第3837號、91年台上字第4356號判決意旨參照）。從
    而無論行為人提供他人毒品施用之動機為何，僅須其主觀上
    有無償轉讓之意思、且該毒品已然發生所有權移轉之事實為
    已足。職是，本件被告既曾自行出資購買第一級毒品海洛因
    ，並多次無償提供予乙○○施用，是其所為業已該當轉讓第
    一級毒品之構成要件甚明。至起訴書雖指稱被告轉讓次數為
    3 至4 次，然本院參以被告及證人乙○○均無法精確記憶實
    際轉讓海洛因之次數為何，且被告於原審審理中則自承其轉
    讓毒品次數應為3 次無訛，是依「罪證有疑，利於被告」之
    證據法則，爰認被告前開轉讓第一級毒品海洛因予乙○○之
    次數，應以至少3 次為當。職是，本件事證明確，被告之犯
    行，堪以認定。
二、核被告甲○○所為，係違反毒品危害防制條例第8 條第1 項
    轉讓第一級毒品罪。其轉讓第一級毒品海洛因前持有海洛因
    之低度行為，應為轉讓之高度行為所吸收，均不另論罪。被
    告先後3 次轉讓第一級毒品之犯行，時間緊接，所犯構成要
    件相同，顯係出於概括之犯意反覆為之，應依連續犯規定論
    以一罪，並依法加重其刑。再者，本件業據證人乙○○於偵
    查中證稱被告每次轉讓毒品之重量很少、約僅有新臺幣1 千
    元之數量；且被告亦供承其每次轉讓第一級毒品海洛因之重
    量均為零點幾公克，倘依此推算，被告先後3 次轉讓第一級
    毒品之數量合計尚未達93年1 月7 日行政院院臺法字第0930
    080551號所定加重其刑之標準（轉讓第一級毒品淨重達5 公
    克以上），自無庸另依毒品危害防制條例第11條第4 項規定
    加重其刑，附此敘明。另查，被告前因涉犯竊盜、搶奪等案
    件，經法院分別判處有期徒刑10月、2 年確定，復經裁定應
    執行有期徒刑2 年8 月，於93年5 月14日縮短刑期假釋出監
    ，嗣因假釋期滿未經撤銷而視為執行完畢一節，有臺灣高等
    法院被告前案紀錄表1 件附卷足憑，是其前受有期徒刑之執
    行完畢後，5 年內再犯有期徒刑以上之本罪，為累犯，應依
    刑法第47條之規定，遞加重其刑。被告行為後，刑法第56條
    連續犯之規定，業於94年1 月7 日修正公布刪除，並於95年
    7 月1 日施行，則被告之犯行，因行為後新法業已刪除連續
    犯之規定，此刪除雖非犯罪構成要件之變更，但顯已影響行
    為人刑罰之法律效果，自屬法律有變更，依新法第2 條第1
    項規定，比較新、舊法結果，仍應適用較有利於被告之行為
    時法律即舊法論以連續犯（最高法院95年第8 次刑事庭會議
    決議參照）
四、原審因而適用毒品危害防制條例第8 條第1 項，刑法第11條
    前段、修正前第56條、第47條之規定，並審酌被告既因自身
    施用毒品，迭受有觀察勒戒、強制戒治之行政處遇療程，理
    應深知毒品之害，詎其猶不知悔悟，竟無償提供予他人施用
    ，另酌以被告犯罪之動機、手段、轉讓次數及所生危害俱屬
    非鉅，且犯罪後尚知坦認犯行、態度良好等一切情狀，量處
    有期徒刑1 年4 月。經核原判決認事用法並無不合，量刑亦
    屬適度。被告上訴意旨，指摘原判決量刑過重不當，為無理
    由，應予駁回。
據上論斷，應依刑事訴訟法第368條，判決如主文。
本案經檢察官蔡國禎到庭執行職務。
中    華    民    國    95    年    8     月    31    日
                  刑事第三庭    審判長法  官  周賢銳
                                      法  官  黃仁松
                                      法  官  謝宏宗
以上正本證明與原本無異。
如不服本判決應於收受本判決後10日內向本院提出上訴書狀，其
未述上訴理由者，並得於提起上訴後10日內向本院補提理由書
狀（均須按他造當事人之人數附繕本)「 切勿逕送上級法院」。
中    華    民    國    95    年    9     月    1     日
                                書   記   官  熊惠津
附錄本判決論罪科刑法條：
毒品危害防制條例第8條第1項
轉讓第一級毒品者，處 1 年以上 7 年以下有期徒刑，得併科新
臺幣 1 百萬元以下罰金。
                                                      Ｆ


司法院資訊處製作；財團法人民間司法改革基金會備份。
